臺灣臺南地方法院刑事判決　　　　　　　 94年度易字第135號
公　訴　人　臺灣臺南地方法院檢察署檢察官訴
被　　　告　己○○　男　35歲.
選任辯護人　林錫恩律師
上列被告因賭博案件，經檢察官提起公訴（93年度偵字第3252號
、第8190號），本院判決如下：
    主  文
己○○無罪。
    理  由
一、公訴意旨略以：緣被告丁○○（業經本院以94年度簡字第59
    3號刑事簡易判決審結 ）與綽號「阿梁」（已死亡）之成年
    犯意聯絡，自民國九十二年十一月間起至九十三年二月二十
    八日止，連續多期在臺南縣仁德鄉○○路二巷五弄三十號對
    面鐵皮屋之公眾得出入之場所，經營俗稱為六合彩之賭博，
    聚集不特定多數人在該處簽賭下注，或以下列之市內電話號
    碼，供不特定人以電話下注。被告己○○則基於幫助丁○○
    等為上開賭博之犯意，由被告己○○提供其坐落臺南縣仁德
    鄉○○○段０１４０─０００３地號土地，並自其父所有之
    臺南縣仁德鄉○○村○○路三十六號拉水電，被告庚○○（
    業經本院以94年度簡字第593號刑事簡易判決審結 ）則於上
    開土地上搭蓋上揭鐵皮屋，借與綽號「阿梁」之成年男子供
    經營六合彩賭博使用，被告丙○○、甲○○、辛○○（均業
    經本院以94年度簡字第593號刑事簡易判決審結 ），則提供
    其等之
    90194、0000000、0000000、0000000、0000000、0000000等
    8線（被告甲○○名義）、0000000、0000000、0000000、00
    00000、0000000、0000000、0000000、0000000、0000000、
    0000000、0000000、0000000等12線（被告丙○○名義）、0
    000000、0000000、0000000、0000000、0000000、 0000000
    、0000000、0000000、0000000、0000000、0000000、00000
    00、0000000、0000000、0000000、0000000等16線（被告辛○○名義），被告丁○○另申請0000000、0000000、000000
    0、0000000、0000000、0000000、0000000、0000000、0000
    000、0000000、0000000、0000000、0000000、0000000、00
    00000、0000000、0000000、0000000、0000000、0000000、
    0000000、0000000、0000000號等23線電話， 另由被告乙○○（業經本院以94年度簡字第593號刑事簡易判決審結 ）提
    供其臺南縣仁德鄉○○路二巷五弄三十號住處作為裝機地址
    及電話線拉線經過之場所。其賭法及經營式方式為：提供六
    合彩二星、三星、四星賭博簽單三種，二星一支新臺幣（下
    同）七十五元、三星一支六十五元、四星一支六十二元，簽
    中二星彩金五千七百元、三星彩金五千七百元、四星彩金七
    十萬元，丁○○轉與組頭輸贏，其則抽佣金二、三星一支一
    元，四星一支二元，每期可獲利二至三萬元，一個月約賺三
    十萬元，共計獲利一百二十萬元。嗣經臺南市警察局第一分
    局調查高雄縣仁武鄉○○○街九十四號及同鄉○○村○○路
    二三八巷一弄三號等地查獲六合彩賭博，並從通聯紀錄發現
    其中門號000000000 （安樂東街九十四號）於星期二、四，
    六合彩開獎日，與上開登記為被告甲○○、辛○○、丙○○
    及丁○○名義之電話通訊頻繁，裝機地址主要為臺南縣仁德
    鄉○○路二巷五弄三十號，且被告甲○○亦為上開高雄縣仁
    武鄉二處查獲賭博時之現場賭客，故而循線在上址搜索而查
    獲上開賭博情事，並扣得被告丁○○所有六合彩簽賭用之電
    話機九台、六合彩港號總支數速見表一本、通訊聯絡電話雜
    記單十七張、電話線路分向器十個、六合彩簽注代號十八張
    、維修單一張、自製匯款空白單四張、六合彩簽注雜紙二十
    張，以及被告乙○○所有之信封一張、電費收據二張、筆記
    本四本、六合彩簽牌紙張一張。因認被告己○○涉犯刑法第
    二百六十八條後段幫助意圖營利聚眾賭博等罪嫌。
二、按犯罪事實應依證據認定之，無證據不得認定犯罪事實；又
    不能證明被告犯罪者，應諭知無罪之判決，刑事訴訟法第一
    百五十四條第二項、第三百零一條第一項分別定有明文。又
    刑事訴訟法上所謂認定犯罪事實之證據，係指足以認定被告
    確有犯罪行為之積極證據而言，該項證據自須適合於被告犯
    罪事實之認定，始得採為斷罪資料；認定犯罪事實所憑之證
    據，無論係直接證據或間接證據，其為訴訟上之證明，須於
    通常一般之人均不致有所懷疑，而得確信其為真實之程度者
    ，始得據為有罪之認定，倘其證明尚未達到此一程度，而有
    合理之懷疑存在，復無其他調查途徑可尋，法院即應為無罪
    之判決，最高法院29年上字第3105號、76年台上字第4986號
    分別著有判例可資參照。
三、本件公訴人認被告己○○涉犯前揭幫助賭博等罪嫌，無非係
    以上揭犯罪事實，業據同案被告庚○○供承：系爭鐵皮屋係
    其搭蓋，且由被告己○○無償提供土地五年，以還賭債等語
    。被告己○○亦供認提供土地與庚○○搭鐵皮屋，以及幫忙
    拉水電乙情。另證人壬○○於警詢中供承：提供系爭鐵皮屋
    水電之臺南縣仁德鄉○○村○○路三十六號房子係其所有，
    其子己○○稱要作倉庫，向其要求借用水電，並補貼其支付
    之水電每月二、三百元等語。是被告己○○及證人庚○○所
    述與證人壬○○不符。此外，並有臺南縣仁德鄉○○○段０
    １４０─０００３地號土地登記謄本一紙、高雄縣政府警察
    局仁武分局刑事案件報告書二紙、電話裝機人資料與通聯紀
    錄一份及刑案現場照片十七幀附卷可稽，復有被告丁○○所
    有六合彩簽賭用之電話機九台、六合彩港號總支數速見表一
    本、通訊聯絡電話雜記單十七張、電話線路分向器十個、六
    合彩簽注代號十八張、維修單一張、自製匯款空白單四張、
    六合彩簽注雜紙二十張，以及被告乙○○所有之信封一張、
  　電費收據二張、筆記本四本、六合彩簽牌紙張一張扣案可資
    佐證，為其所憑論據。訊之被告己○○固坦承提供其坐落臺
    南縣仁德鄉○○○段０１４０─０００３地號土地，由被告
    庚○○在上開土地上搭蓋鐵皮屋，並自其父親壬○○所有之
    臺南縣仁德鄉○○村○○路三十六號拉水電至該鐵皮屋之事
    實，惟堅詞否認有何幫助賭博之犯行，並辯稱：伊因積欠被
    告庚○○債款，故與被告庚○○約定，由伊提供其所有坐落
    臺南縣仁德鄉○○○段０１４０─０００３地號土地，由被
    告庚○○於九十一年初，在上開土地上搭蓋鐵皮屋使用，並
    約定被告庚○○於使用該鐵皮屋五年後，該鐵皮屋即歸伊所
    有，伊對被告庚○○嗣後於九十二年間將該鐵皮屋借與綽號
    「阿梁」之成年男子與被告丁○○共同經營六合彩賭博等情
    ，完全不知情等語。
四、經查：
  (一)按被告以外之人於審判外之言詞或書面陳述，除法律有規定
    者外，不得作為證據；被告以外之人於檢察事務官、司法警
    察官或司法警察調查中所為之陳述，與審判中不符時，其先
    前之陳述具有較可信之特別情況，且為證明犯罪事實存否所
    必要者，得為證據，刑事訟訴法第一百五十九條第一項、第
    一百五十九條之二分別定有明文。又按刑事訴訟法第一百五
  　十九條之二所謂「具有較可信之特別情況」，係指證人於檢
    察事務官、司法警察官或司法警察調查中所為之陳述，與審
    判中不符，而其先前之陳述，從客觀上之環境或條件等情況
　　加以觀察，有足以取代審判中反對詰問之可信性保證者而言
  　。證人所為之先前陳述，相較於審判中之陳述，是否具有更
    可信之特別情況，應依其陳述時外部之客觀情況，綜合比較
    判斷之，不得僅以證人之先前陳述與案發時間接近，記憶清
    晰為由，遽認有證據能力；否則，警詢中之陳述恆較於審判
    中接近案發時間，無異直接容許證人在警詢中之陳述為證據
    ，剝奪被告在審判中詰問證人之權利，有悖於直接審理主義
    及言詞審理主義，影響程序正義之實現。原判決以證人在法
    務部調查局航業海員調查處高雄調查站所為之陳述，內容明
    確，離案發時間較近，記憶鮮明，且未受污染，又未與上訴
    人同庭陳述，並無人情壓力之語，因認此項陳述具有較可信
    之特別情況，且為證明犯罪事實存否所必要，得採為證據，
    揆之上開說明，即嫌欠洽（最高法院94年度台上字第1785號
    判決意旨參照）。本件公訴人主張：證人壬○○於警詢之陳
    述，係經由警方通知到場製作，當時受外力之干擾較少，且
    係被告己○○之父親，根據一般常情，要求證人壬○○當庭
    指訴被告己○○，較為困難。故而，證人壬○○於警詢之陳
    述，具有較可信之特別情況，且為證明犯罪事實存否所必要
    者，得為證據。辯護人則以：證人壬○○於警詢之陳述，係
    被告以外之人於審判外之言詞，不得作為證據。查證人壬○○與被告己○○同於九十三年四月七日至臺灣臺南地方法院
    檢察署製作警詢筆錄，此觀其二人之警詢筆錄自明（詳臺南
    市警察局第一分局南市警一刑偵字第０９３０００００６４
    ３號刑案偵查卷第三二頁、第三九頁），且製作筆錄時距九
    十三年三月十六日案發時，已逾半月之久，他人如欲介入本
    案，應有足夠之時間。準此，證人壬○○於警詢之陳述，受
    外力之干擾應較審判中為少恐非必然，且乏證據可資證明。
    再者，從證人壬○○警詢時之客觀環境或條件等情況加以觀
    察，其於警詢之陳述，又無足以取代審判中反對詰問之可信
    性保證者可言，依前開判決意旨，證人壬○○於警詢之供述
　　，不具證據能力甚明，自不得資為本件審理之依據，合先敘
 　 明。
  (二)被告丁○○與綽號「阿梁」（已死亡）之成年男子，基於賭
    博與意圖營利供給賭博場所及聚眾賭博之概括犯意聯絡，自
    九十二年十一月間起至九十三年二月二十八日止，連續多期
    在上開鐵皮屋之公眾得出入之場所，經營俗稱為六合彩之賭
    博，聚集不特定多數人在該處簽賭下注，或以上述之市內電
    話號碼，供不特定人以電話下注，而觸犯刑法第二百六十六
    條第一項之普通賭博罪與同法第二百六十八條前段意圖營利
    供給賭博場所罪及同法第二百六十八條後段意圖營利聚眾賭
    博罪等情，業據同案被告丁○○、甲○○、丙○○、辛○○
    、庚○○、乙○○於本院訊問時供承明確，並據證人吳蕙貞
    於警詢中證述在卷。此外，並有本院南院刑搜字第００３６
  　２９號搜索票一紙、臺南市警察局第一分局搜索扣押筆錄二
    份、臺南市警察局第一分局扣押物品目錄表二紙、臺南縣仁
    德鄉○○○段０１４０─０００３地號土地登記謄本一紙、
    高雄縣政府警察局仁武分局刑事案件報告書二紙、電話裝機
    人資料與通聯紀錄一份及刑案現場照片十七幀附卷可稽，復
    有上開扣案物品可資佐證，且有本院九十四年四月二十七日
    94年度簡字第593號 刑事簡易判決一份在卷可按，併予敘明
    。
  (三)證人庚○○於九十三年六月三日警詢時係供陳：「（臺南縣
    仁德鄉○○路二巷五弄三十號對面之鐵皮屋是何人所有？）
    我於九十一年初向綽號阿弟仔（己○○），因為他欠我錢，
　　把他所有之土地借我搭建鐵皮屋，使用年限五年，到期後房
  　屋歸阿弟仔所有，所欠之債務也不用還」、「（你沒有搬進
    去住，你如何使用？）我都沒有使用，大約於九十二年九月
    份一名綽號阿涼仔向我借用．．．」、「（該鐵皮屋水、電
    來源為何？何人繳交？）水、電是阿弟仔（己○○）負責申
    裝，費用由我支付，阿涼使用後我就不知何人支付，我告訴
　　他水電單會有人夾在門口，要拿去繳納」等語（詳93年度偵
  　字第3252號偵查卷第五四頁至第五六頁）；其於九十三年八
    月十七日於偵查中則係供稱：「（臺南縣仁德鄉○○路二巷
    五弄三十號對面鐵皮屋是你蓋？）是。原本要自己住，因蓋
　　得不理想，後來我被通緝就離開臺南市。」、「（屋內水電
  　及電話線是你做？）水電是拜託己○○拉的，電話線我不知
　　道」等語（詳93年度偵字第8190號偵查卷第二一頁）；其於
  　九十四年四月十四日本院審理時則結證：「（臺南縣仁德鄉
    ○○村○○路三六號對面的鐵皮屋是誰搭蓋的？）是我搭蓋
    的。」、「（基地是誰的？）綽號阿弟的《己○○》。」、
    「（當時有什麼約束，為何可以搭蓋鐵皮屋？）當時我有借
    給他錢，他積欠我債務，我要求他讓我搭蓋鐵皮屋，當時有
    約定五年的期間。」、「（當時有無要求你不能借給別人使
    用？）權利是我的，沒有約定我不可以借給別人或者需要他
    同意才可以借給別人。」、「（在九十二年借給綽號阿梁時
    ，有無告訴地主？）沒有，我也沒有必要告訴地主。」、「
    （鐵皮屋是何時搭蓋的？）九十一年初。」、「（水電是何
    時拉的？）同一時間九十一年初拉的。」等語（詳本院卷第
    九一頁至第九二頁）。是依證人庚○○前揭證述之內容，上
    開鐵皮屋搭蓋及拉水電之時間，係九十一年初，與證人庚○○提供上開鐵皮屋供與綽號「陳梁」之成年男子與被告丁○○，共同於九十二年十一月間起經營六合彩賭博之時間，相
    距已近二年，且無從自證人庚○○之上開供述，得知被告己○○知悉證人庚○○嗣後將上開鐵皮屋借與綽號「阿梁」之
    成年男子及被告丁○○共同經合六合彩賭博之用。故而，尚
    難執證人庚○○之上開證述，認定被告己○○有何幫助綽號
    「阿梁」之成年男子及被告丁○○共同經營六合彩賭博之犯
    行。
  (四)證人壬○○於九十四年四月十四日本院審理時則結證：「（
    仁德鄉○○○段００１４０─００００３號土地上面有搭蓋
    鐵皮屋？）是。」、「（鐵皮屋是誰搭蓋的？）我不知道。
    」、「（鐵皮屋何時搭蓋的？）我不知道，我沒有住那裡。
    」、「（鐵皮屋的水電是否是從你家拉過去的？）我的住所
    在那裡，但我沒有住在那裡，我不知道。」、「（《請審判
    長提示九十三年度偵字第第三二五二號偵查卷內證人九十三
    年四月七日警詢筆錄》曾在警察局做過一次筆錄？）對。」
    、「（為何上次在警察局作筆錄時，說水電是己○○要求拉
    過去的？）那時我認為沒有什麼，所以我隨便說說的，我沒
    有住在那裡。」、「（在警察局確實有這樣說？）我有這樣
    講，但我是隨便說說的。」等語（詳本院卷第九十頁），稽
    之證人壬○○於九十三年四月七日警詢中，於被告己○○是
    否涉及幫助賭博等犯行，僅供陳：「（該鐵皮屋地主己○○
　　（五八年七月五日生）你是否認識？）他是我的二兒子」、
    「（該鐵皮屋之水電是否由臺南縣仁德鄉○○村○○路三六
    號之房子提供，你是否知情？於何時開始？）我忘了於何時
    開始我二兒子己○○說該鐵皮屋要做倉庫，向我要求從我支
    付之水電費臺南縣仁德鄉○○村○○路三六號之房子）接過
　　去用，再每月貼補我二、三百元」等語（詳93年度偵字第32
  　52號偵查卷第四二頁）。故而，實難依證人壬○○前揭於本
    院之證述，認定被告己○○有何幫助綽號「阿梁」之成年男
    子及被告丁○○共同經營六合彩賭博之犯行。此外，觀之同
    案被告丁○○、甲○○、丙○○、辛○○、乙○○與證人吳
    蕙貞、吳宜錡、張延俊等人於警詢或偵查中之供述內容，亦
    均與被告己○○是否基於幫助丁○○等為上開賭博之犯意，
    提供其坐落臺南縣仁德鄉○○○段０１４０─０００３地號
    土地，並自其父所有之臺南縣仁德鄉○○村○○路三十六號
    拉水電之犯行無涉，此觀之其等之警偵訊筆錄自明。再者，
    上開扣案被告丁○○所有供經營六合彩所用之電話機及六合
    彩港號總支數速見表等物，僅能證明同案被告丁○○等人經
    營六合彩賭博等犯行，亦不能證明被告己○○確有幫助同案
    被告丁○○等人共同經營六合彩賭博等犯行。
五、綜上所述，尚難僅據同案被告庚○○、證人壬○○之上開供
    述，以及被告己○○自承提供其所有上揭土地，由同案被告
    庚○○在上開土地上搭蓋鐵皮屋，並自其父親壬○○所有之
    臺南縣仁德鄉○○村○○路三十六號拉水電至該鐵皮屋之事
    實，即遽入人罪。是公訴意旨所據積極證據所為之證明並未
    達到於通常之人均不致有所懷疑，而得確信其為真實之程度
    ，故不能遽為被告己○○有罪之判斷。此外，復查無其他積
    極證據足資認定被告己○○有公訴人指訴之上開幫助賭博等
    犯行，揆諸前述規定，既不能證明被告己○○犯罪，自應諭
    知無罪之判決。
據上論斷，應依刑事訴訟法第三百零一條第一項，判決如主文。
本案經檢察官戊○○到庭執行職務。
中　　華　　民　　國　　94　　年　　4 　　月　　28　　日
　　　　　　　                刑事第十一庭
　　　　　　　　　　　　　　　　　審判長法官　鄧希賢
　　　　　　　　　　　　　　　　　　　　法官  楊佳祥
　　　　　　　　　　　　　　　　　　　　法官  陳金虎
以上正本證明與原本無異。
如不服本判決應於送達後十日內向本院提出上訴狀。
　　　　　　　　　　　　　　　　　書  記  官  楊建新
中　　華　　民　　國　　94　　年　　5　　 月　　 2　　日
